臺灣新北地方法院民事裁定　　　　　　
111年度抗字第14號
抗  告  人  楊凱鈞  


相  對  人  陳佩君  
上列抗告人因與陳佩君等間本票裁定事件，對於中華民國110年1
2月21日本院110年度司票字第10654號裁定提起抗告，裁定如下
：
    主  文
一、原裁定關於准相對人就附表所示之本票於超過新台幣(下同)
    240萬元本息得為強制執行部分廢棄。
二、抗告人其餘抗告駁回。
三、抗告程序費用1,000元由抗告人負擔。
    理  由
一、抗告意旨略以：抗告人簽發如附表所示之本票(下稱系爭本
    票)發票日期為107年11月7日。詎料，相對人竟逾三年即於1
    10年11月14日，方主張有提示本票(抗告人否認有提示)，已
    罹於3年時效方聲請本票裁定。又倘時效抗辯之有無，無法
    於本院審酌，抗告人必須就同一本票准許強制執行進行二道
    程序，將違背簡速裁判之基本要求，而無視此種事件基於其
    個性、特徵之特殊需求，使當事人之不利益擴大，成為貫徹
    訴訟經濟原則之障礙。爰提起本件抗告請求廢棄原裁定、相
    對人之聲請駁回等語。
二、本院之判斷：
㈠、按本票載明免除作成拒絕證書者，則執票人聲請裁定准予強
    制執行時，毋庸提出已為付款提示之證據，且本票執票人依
    票據法第123條規定向本票發票人行使追索權，聲請法院裁
    定准予強制執行，係屬非訟事件，對於此項聲請所為裁定，
    僅依非訟事件程序，就本票形式上之要件是否具備予以審查
    為已足，並無確定實體上法律關係存否之效力，發票人如主
    張執票人未為提示，依票據法第124條準用同法第95條但書
    之規定，應由其負舉證之責（參照最高法院84年度台抗字第
    22號、93年度台抗字第83號裁定意旨）；如發票人就票據債
    務之存否有爭執時，應由發票人提起確認之訴，以資解決（
    最高法院56年台抗字第714號、57年台抗字第76號判例意旨
    參照）。次按本票發票人所提之時效抗辯，既屬實體法律關
    係存否之抗辯，抗告法院於該非訟程式中自不得審酌，且非
    訟事件之裁定，得不經言詞辯論，抗告人提出時效抗辯，相
    對人或亦有時效中斷事由而不及主張，有礙其防禦之實施，
    故抗告法院不得審酌其時效抗辯。本票上必要記載事項如已
    具備，其付款期限並已屆至者，則法院裁定准予強制執行，
    即無不當，抗告法院應裁定駁回抗告（最高法院83年度台抗
    字第227號、94年度台抗字第90號裁定意旨、臺灣高等法院
    暨所屬法院91年法律座談會民事類提案第10號、94年法律座
    談會民事類提案第15號、99年法律座談會民事類提案第14號
    結論參照）。
㈡、經查，本件相對人主張抗告人簽發如附表所示之系爭本票，
    已屆清償期，經提示後未獲付款，乃依票據法第123條規定
    聲請裁定准許強制執行，並提出系爭本票為證(本院110年度
    司票字第10654號卷《下稱原審卷》第9頁)。原審就系爭本票
    為形式上之審查，認系爭本票並未欠缺本票應記載之事項，
    而為准予強制執行之裁定，經核並無違誤。至於抗告人主張
    相對人並無向其為付款之提示等語。惟系爭本票上已載有「
    免除作成拒絕證書」之字樣，揆諸上開說明，相對人於聲請
    法院裁定就系爭本票准予強制執行時，即無須提出已為付款
    提示之證據，僅需主張提示不獲付款，即為已足。而本件相
    對人於聲請本院裁定就系爭本票准予強制執行時，即已主張
    系爭本票已屆期經提示未獲付款等語（詳原審卷第7頁）。
    是原裁定據此為准予系爭本票強制執行之裁定，於法並無不
    合，抗告人此部分之主張，洵屬無據，不足憑採。此外，抗
    告人就相對人即執票人未提示系爭本票請求付款乙事，並未
    提出任何佐證資料，自難謂抗告人已盡舉證之責，本院無從
    為有利抗告人之認定。再者，抗告人主張相對人以系爭本票
    聲請本票裁定已逾3年消滅時效等語。縱令屬實，亦係其與
    相對人間實體上法律關係之爭執問題，抗告法院於非訟程序
    中自不得審酌，且非訟事件之裁定，得不經言詞辯論，抗告
    人提出上開時效抗辯，相對人或亦有時效起算點、時效中斷
    、不完成等事由而不及主張，有礙其訴訟防禦權之實施，依
    前開說明，自應另行循訴訟程序謀求解決，非本件非訟程序
    所得加以審究。
㈢、另相對人於原審係主張其執有系爭本票已屆期，經提示後尚
    有240萬元，未獲付款，而聲請裁定就240萬元本息部分，准
    予強制執行，有相對人民事聲請狀附卷可稽(原審卷第7至8
    頁)。是以，原審就系爭本票金額300萬元全數本息均准予強
    制執行，並非妥適。本院自應將超過240萬元本息部分廢棄
    ，以免抗告人法律上之權益有受侵害之虞。
三、綜上，相對人聲請裁定准就系爭本票面額中之240萬元，及
    自110年11月14日起至清償日止，按年息6%計算之利息為強
    制執行，為有理由，應予准許。原裁定准相對人得就系爭本
    票逾上開範圍部分為強制執行，因非屬相對人聲請裁定准予
    強制執行之範圍，即有未合。抗告意旨雖未指摘及此，然原
    裁定此部分既有不當，仍應由本院就該部分予以廢棄並諭知
    如主文第1項所示，惟無庸另為駁回相對人此部分聲請之諭
    知。至原裁定就前開應准許部分，裁定准相對人得為強制執
    行，經核於法並無不合。抗告人指摘原裁定此部分不當，求
    為廢棄，為無理由，應予駁回。
四、末按各當事人一部勝訴、一部敗訴者，其訴訟費用，由法院
     酌量情形，命兩造以比例分擔或命一造負擔，或命兩造各
    自 負擔其支出之訴訟費用，民事訴訟法第79條定有明文。
    查相 對人聲請本件本票裁定強制執行時，請求本院就系爭
    本票於240萬元本息內為裁定准予強制執行，而原裁定就超
    過240萬元本息部分為准許強制執行之裁定為本院廢棄，不
    可歸責於相對人，是就廢棄部分費用不應由相對人負擔，併
    予敘明。
五、爰裁定如主文。　　
中　　華　　民　　國　　111 　年　　3 　　月　　25　　日
                  民事第七庭    法　官　王婉如
以上正本係照原本作成。
如不服本裁定，僅得於收受本裁定正本送達後10日內，以適用法
規顯有錯誤為理由，向本院提出再抗告狀，（須附繕本一份及繳
納再抗告裁判費新臺幣1,000 元），經本院許可後始可再抗告。
中　　華　　民　　國　111 　　年　　3　　 月　　25　　日
                                書記官  鄔琬誼 
附表
編號 發    票  日 票  面 金 額 (新  台  幣) 到 期 日  備     註 1 107年11月7日  3,000,000元 未記載    （視為見票即付） 免除作成拒絕證書